臺灣臺中地方法院刑事判決　　　　　　　　　　　　　九十三年度訴字第九四九號
　　公　訴　人　臺灣臺中地方法院檢察署檢察官
　　被　　　告　丁○○
　　指定辯護人　本院公設辯護人　丙○○
右列被告因偽造有價證券等案件，經檢察官提起公訴（九十一年度偵緝字第八二三號
），本院判決如左：
    主  文
丁○○共同意圖供行使之用，而偽造有價證券，累犯，處有期徒刑參年肆月。
偽造之發票日：中華民國九十年七月二十五日、帳號：二三九一二號、金額：新臺幣
參拾陸萬元、付款人：臺中縣大雅鄉農會信用部、票號：ＦＡ0000000號、發
票人：戊○○之支票壹紙，沒收。
    事  實
一、丁○○曾因違反著作權法案件，經本院於民國八十七年九月十五日，以八十七年
    度易字第三八七二號判處有期徒刑六月確定，甫於八十七年十一月六日執行完畢
    。猶不知悔改，與姓名年籍均不詳、自稱「陳寶明」之成年男子共同基於偽造印
    文與意圖供行使之用，而偽造有價證券之犯意聯絡，於九十年六月下旬某日，在
    臺中市○○路與大雅路交岔路口附近，由「陳寶明」負責提供一紙付款人：臺中
    縣大雅鄉農會信用部、票號：ＦＡ0000000號、帳號：二三九一二號之空
    白支票（係戊○○所有，於九十年六月上旬某日，在臺中市○○路一一二之六四
    號前，遭不詳之人竊取），及渠事先利用不詳之成年人所偽刻之「戊○○」印章
    一枚。另由丁○○負責在該紙支票之國字金額欄與阿拉伯數字金額欄上，分別填
    載三十六萬元之國字與三六○○○之阿拉伯數字，及在該紙支票之發票日欄上，
    填載九○（年）七（月）二十五（日）之阿拉伯數字後，再交由「陳寶明」負責
    持上開偽刻之「戊○○」印章一枚，在該紙支票上之發票人欄、國字金額欄及阿
    拉伯數字金額欄上，各偽蓋「戊○○」印文一枚，共計三枚，憑以共同偽造表示
    係由戊○○本人簽發該紙支票之有價證券。之後再由丁○○取得該紙偽造之支票
    之有價證券，供其日後行使之用。丁○○隨基於意圖為自己不法之所有與行使偽
    造有價證券之犯意，於九十年七月二日，在新竹市「ＳＯＧＯ百貨公司」附近，
    向甲○○佯稱：該紙支票係合法取得之客票，欲向甲○○借款新臺幣（下同）二
    十七萬元，而將該紙偽造之支票之有價證券，行使交付予甲○○，致甲○○陷於
    錯誤，而同意借款二十七萬元予丁○○，隨即交付現金九萬元予丁○○，另十八
    萬元部分，雙方則合意用以抵充丁○○先前所積欠之十八萬元債務。該紙支票嗣
    經甲○○將之轉交付予不知情之沈亞德，用以給付貨款。再由沈亞德利用不知情
    之渠子乙○○向板信商業銀行南勢角分行申請開立之帳號：000000000
    0000號活期存款帳戶，於九十年八月一日，委託該銀行代為提示兌現。惟因
    戊○○已於九十年六月十八日，申請上開支票掛失止付，而遭退票。復經臺中市
    票據交換所依法通報警方後，始為警尋線查悉上情。
二、案經臺中市警察局第五分局報請臺灣臺中地方法院檢察署檢察官偵查起訴。
    理  由
一、(一)、訊據被告丁○○固不否認：曾於右揭時地，先由案外人「陳寶明」提供上開
    被害人戊○○遭不詳之人竊取之空白支票一紙，再由其在該紙支票之國字金額欄
    與阿拉伯數字金額欄上，分別填載三十六萬元之國字與三六○○○之阿拉伯數字
    後，隨由案外人「陳寶明」持「戊○○」印章一枚，在該紙支票上之發票人欄、
    國字金額欄及阿拉伯數字金額欄上，各偽蓋「戊○○」印文一枚，共計三枚，之
    後再將該紙支票交付予其。隨由其持以向案外人甲○○借款二十七萬元（實際僅
    支付現金九萬元予被告，另十八萬元部分，則用以抵充被告原先所積欠之十八萬
    元債務）之事實，但矢口否認有何意圖供行使之用，而偽造有價證券及詐欺取財
    之犯行，辯稱：其係向案外人「陳寶明」以無償之代價，借用上開支票。其不知
    案外人「陳寶明」交付予其之上開支票，並非屬合法取得，而係來路不明之空白
    支票。案外人「陳寶明」告知其：該紙支票係伊之哥哥所有。上開支票之發票日
    部分，並非其所填載，且其取得上開支票時，曾向付款人照會，結果並無異狀，
    其始將之轉交付予被害人甲○○，用以償還舊有之十八萬元債務，及另借款九萬
    元云云。(二)、惟查：１、被告先後於九十一年十一月二十日、九十三年三月二十
    三日為檢察官訊問時，已坦承：上開支票上之發票日部分，係由其所填載（參九
    十一年度偵緝字第八二三號偵查卷第三二頁、第一○○頁）等語。復經本院以肉
    眼比對九十一年度偵字第一○四三號偵查卷第一六頁所附之該紙支票之阿拉伯數
    字金額欄上之阿拉伯數字，與發票日欄上之阿拉伯數字後，認二部分之筆跡應屬
    同一人所書寫。是被告上開供述，應與事實相符。至其於本院審理時，改稱：發
    票日部分，並非由其所填載云云，則非屬實。２、上開支票係被害人戊○○所有
    ，於右揭時地，遭不詳之人竊取，而由被害人戊○○掛失止付。嗣經被害人甲○○轉交付予被害人沈亞德，再由被害人沈亞德以被害人乙○○上開帳戶委託銀行
    代為提示兌現，而遭退票之事實，業據被害戊○○、甲○○及乙○○等三人分別
    於警詢（當事人同意具有證據能力）、偵查、及本院準備程序中，及被害人沈亞
    德於本院準備程序中，分別指述綦詳，且互核相符，並與證人邱奕棟於偵查中之
    結述（參九十一年度偵緝字第八二三號偵查卷第三一頁）相吻。復有掛失止付票
    據提示人資料查報表、支票、退票理由單、遺失票據申報書各一紙附於九十一年
    度偵字第一○四三號偵查卷第第一五頁至第一七頁可稽。３、被告並無法提供案
    外人「陳寶明」之正確年籍，供本院傳喚到庭。且依其所辯，案外人「陳寶明」
    係告知其：上開支票係伊之哥哥所有，則衡以常情，案外人「陳寶明」所蓋用之
    發票人印章，亦應姓「陳」之人，而非「戊○○」。況案外人「陳寶明」既與被
    告僅曾於八十七年間，交易盜版光碟片數次，而非屬至親好友關係（此由被告無
    法提出該人之正確姓名及年籍、地址可證）。倘案外人「陳寶明」交付予被告之
    上開支票係屬具有合法來源之支票，衡以常情，渠豈會無償地提供予被告交付予
    他人，憑以調現？由此足徵被告辯稱：其並不知上開空白支票並非案外人「陳寶
    明」所合法取得，而屬來路不明之空白支票云云，顯與常情有悖，顯無足取。４
    、綜上，本件事證明確，被告犯行已堪認定。
二、(一)、核被告所為，係犯刑法第二百零一條第一項意圖供行使之用，而偽造有價證
    券罪與同法第三百三十九條第一項詐欺取財罪。被告就上開偽造印文及意圖供行
    使之用，而偽造有價證券等犯行，與案外人「陳寶明」之成年男子間，具有犯意
    之聯絡及行為之分擔，為共同正犯。被告係以上開偽造之支票之有價證券，作為
    新償清償而借款，故其行使有價證券之行為，與其詐欺取財之行為間，具有方法
    、結果之牽連關係（最高法院六十二年度第一次刑庭庭長會議決定（一））參照
    ）。被告偽造印文之行為，乃其犯意圖供行使之用，而偽造有價證券罪之部分行
    為；又其行使偽造有價證券之低度行為，業為其意圖供行使之用，而偽造有價證
    券之高度行為所吸收，均不另論罪。被告所犯上開意圖供行使之用，而偽造有價
    證券與詐欺取財二罪間，具有方法、結果之牽連關係，為牽連犯，應依刑法第五
    十五條規定，從重論以意圖供行使之用，而偽造有價證券一罪。被告曾因違反著
    作權法案件，經本院於八十七年九月十五日，以八十七年度易字第三八七二號判
    處有期徒刑六月確定，甫於八十七年十一月六日執行完畢，有臺灣臺中地方法院
    檢察署刑案資料查註紀錄表、臺灣高等法院被告全國前案紀錄表各一紙在卷可按
    。其五年以內再犯本件有期徒刑以上之罪，為累犯，應依刑法第四十七條規定，
    加重其刑。(二)、爰審酌：被告正值壯年，國中畢業，係因圖謀不勞而獲之不法利
    益，而犯本罪，犯罪手段尚屬平和，犯罪所生危害非屬鉅大，實際犯罪所得非屬
    小額，尚未與被害人等達成民事和解，暨犯罪後坦承部分事實，但否認犯行，態
    度非屬良好等一切情狀，量處如主文所示之刑。(三)、偽造之上開支票一紙，應依
    刑法第二百零五條規定，予以宣告沒收。又該紙偽造之支票既經宣告沒收，則該
    紙支票上偽造之「戊○○」印文共計三枚，自無庸再依刑法第二百十九條規定，
    予以宣告沒收。至案外人「陳寶明」持以偽蓋上開印文之偽造「戊○○」印章一
    枚，係由案外人「陳寶明」事先所偽刻，並非由被告所偽刻等情，業據被告供承
    在卷。本院復查其他積極確切之證據，足認該枚印章係由被告所偽刻，或被告就
    案外人「陳寶明」偽造該印章之犯行，與案外人「陳寶明」間具有犯意之聯絡及
    行為之分擔，自不得就該枚偽造「戊○○」之印章，依刑法第二百十九條規定，
    予以宣告沒收。且該枚偽造印章並未據扣案，核亦非屬違禁物，為免日後執行發
    生困難，爰不依刑法第三十八條第一項第二款（共同正犯所有供共同犯罪所用之
    物）規定，予以宣告沒收，特予指明。
三、(一)、公訴意旨另以：被告曾於右揭時地，明知案外人「陳寶明」所交付予其之上
    開空白支票一紙，係來路不明之贓物，竟仍予收受。因認被告尚涉有刑法第三百
    四十九條第一項收受贓物罪嫌云云。(二)、惟查：１、訊據被告堅詞否認有上開犯
    行，辯稱：其不知該紙空白支票係屬來路不明之贓物云云。２、按贓物罪之成立
    ，以關於他人犯罪所得之物為限，若係自己犯罪所得之物，即不另成贓物罪，業
    經最高法院二十四年上字第四四一六號著有判例。３、承前所述，被告係與案外
    人共同犯意圖供行使之用，而偽造有價證券罪，而由案外人負責提供上開空白支
    票，供與其共同犯罪所用，之後再由其取得該偽造之支票之有價證券。準此，被
    告取得該紙偽造之支票之有價證券，既係其與案外人「陳寶明」共同犯意圖供行
    使之用，而偽造有價證券罪之結果，揆諸上開判例意旨，自不另成立贓物罪。且
    綜觀卷內之所有證據，亦無從證明被告確有與案外人「陳寶明」共同自不詳之他
    人，收受取得該紙空白支票之贓物。３、此外，復查無其他積極確切之證據，足
    認被告確有公訴人所指上開犯行。茲因公訴人係認被告所涉犯之上開犯行部分，
    與其前揭經本院論罪科刑部分犯行，係具有牽連犯之裁判上一罪關係，本院爰就
    被告所涉犯之上開部分犯行，不另為無罪之諭知，附予敘明。
據上論斷，應依刑事訴訟法第二百九十九條第一項前段，刑法第二十八條、第二百零
一條第一項、第三百三十九條第一項、第五十五條、第四十七條、第二百零五條，罰
金罰鍰提高標準條例第一條前段，判決如主文。
本案經檢察官己○○到庭執行職務。
中      華      民      國      九十三      年      六      月    十八  日
                                臺灣臺中地方法院刑事第十二庭
                                    審判長法  官  吳  進  發
                                          法  官  劉  兆  菊
                                          法  官  唐  敏  寶
右正本證明與原本無異。
如不服本判決，應於送達後十日內向本院提出上訴狀（須附繕本），上訴於臺灣高等
法院臺中分院。
                                          書記官
中      華      民      國      九十三      年      六      月    十八  日
附錄論罪科刑法條
刑法第二百零一條第一項
意圖供行使之用，而偽造、變造公債票、公司股票或其他有價證券者，處三年以上十
年以下有期徒刑，得併科三千元以下罰金。
刑法第三百三十九條第一項
意圖為自己或第三人不法之所有，以詐術使人將本人或第三人之物交付者，處五年以
下有期徒刑、拘役或科或併科一千元以下罰金。
